最高法院刑事判決　　　　　　　　　 111年度台上字第1225號
上　訴　人　林育丞



　　　　　　張育銘


上列上訴人等因公共危險案件，不服臺灣高等法院高雄分院中華
民國110年9 月28日第二審判決（110年度交上訴字第65號，起訴
案號：臺灣屏東地方檢察署109 年度偵字第4378、7533、9494號
），提起上訴，本院判決如下：
    主  文
上訴駁回。
    理  由
按刑事訴訟法第377 條規定：上訴於第三審法院，非以判決違背
法令為理由，不得為之。是提起第三審上訴，應以原判決違背法
令為理由，係屬法定要件。如果上訴理由書狀並未依據卷內訴訟
資料，具體指摘原判決不適用何種法則或如何適用不當，或所指
摘原判決違法情事，顯與法律規定得為第三審上訴理由之違法情
形，不相適合時，均應認其上訴為違背法律上之程式，予以駁回
。  
查：
本件原判決撤銷第一審關於上訴人林育丞、張育銘（以下合稱
  上訴人等）之科刑判決，改判均依想像競合犯之例，從一重論
  處其等犯修正後刑法第184條之4第1 項前段之幫助肇事致人傷
  害逃逸（下稱幫助肇事致人傷害逃逸）罪刑（林育丞部分：係
  以一行為觸犯幫助肇事致人傷害逃逸罪、刑法第164條第1項之
  使犯人隱避【下稱使犯人隱避】罪，累犯，處有期徒刑6 月，
  如易科罰金，以新臺幣【下同】1千元折算1日。張育銘部分：
  係以一行為觸犯幫助肇事致人傷害逃逸罪、使犯人隱避罪、刑
  法第135條第1項之妨害公務【下稱妨害公務】罪，處有期徒刑
  6月，如易科罰金，以1千元折算1 日），已綜合卷內所有證據
  資料及調查證據之結果，敘明認定上訴人等有原判決事實欄一
  所載幫助肇事致人傷害逃逸等犯行之得心證理由。
經核原判決之採證認事並無違反經驗法則、論理法則，亦無任
  意推定犯罪事實、違背證據法則、判決理由不備、理由矛盾或
  不適用法則、適用法則不當之違誤。
再：
㈠刑之量定，乃法律賦予法院自由裁量之事項，倘於科刑時，已
  以行為人之責任為基礎，並斟酌刑法第57條所列各款事項，而
  未逾越法定刑度，即難謂違法。原判決已敘明：上訴人等於原
  審時均能坦承全部犯行，犯後態度已有改善，林育丞部分有詐
  欺、偽造文書等前科（不包含構成累犯之罪），素行不良，以
  駕車搭載肇事致人受傷而正接受警方盤查之甘全祐（通緝中）
  逃逸為犯罪手段；張育銘未曾受刑之宣告，素行非劣，然以出
  手拉扯、攔阻警員，而妨害警員勤務之執行，使甘全祐得以順
  利逃逸，犯罪手段較林育丞為惡劣，於犯後有和肇事小客車之
  車主黃子芸與車禍的被害人達成和解，賠償被害人損失；及上
  訴人等之學歷、經歷、工作及家庭生活狀況等一切情狀，分別
  量處有期徒刑6月等旨（見原判決第6頁）。已對於上訴人等犯
  罪之動機、目的、手段、所生損害及犯罪後之態度等刑法第57
  條所定科刑輕重應審酌之事項復已加以審酌，而所量定之刑罰
  ，亦均未逾法定刑度，並無濫用裁量權限之情事，自難率指為
  違法。
㈡法院對於具備緩刑要件之刑事被告，認為以暫不執行刑罰為適
  當者，得宣告緩刑，固為刑法第74條第1 項所明定；然暫不執
  行刑罰之是否適當，應由法院就被告之性格、犯罪狀況、有無
  再犯之虞及能否由於刑罰之宣告而策其自新等一切情形，予以
  審酌裁量。此係法院得依職權自由裁量之事項，尚不得以原判
  決未諭知緩刑，即率指為違法。何況，原判決不予宣告張育銘
  緩刑，已敘明如何認為本件並無暫不執行刑罰為適當之情事（
  見原判決第6至7頁），既無判決理由不備，亦無不適用法則或
  適用不當之違誤。
上訴人等之上訴意旨並未依據卷內訴訟資料，具體指摘原判決
  有何違背法令之情形，仍執前詞，林育丞泛稱：量刑過重等語
  ；張育銘則泛稱：張育銘始終坦承犯行，且無累犯，復與被害
  人達成和解，原判決卻將其與有累犯，最後才坦承犯行，且未
  和解或與張育銘分攤和解金之林育丞為相同量刑，有違比例原
  則、平等原則，又未宣告緩刑，非無違誤等語，均僅就原審採
  證認事、量刑適法職權行使及原判決已明白論斷之事項，再為
  爭執，核與法律規定得為第三審上訴理由之違法情形不相適合
  。
綜上，應認上訴人等對得上訴第三審之幫助肇事致人傷害逃逸罪
名部分之上訴為違背法律上之程式，俱予駁回。
又：上訴人等所犯使犯人隱避罪名及張育銘所犯之妨害公務罪名
，經原審及第一審均為有罪判決，核均屬刑事訴訟法第376條第1
項第1 款所列，不得上訴於第三審法院之案件。縱該等罪名與幫
助肇事致人傷害逃逸罪名部分，具有一行為觸犯數罪名之想像競
合關係而為裁判上一罪；但幫助肇事致人傷害逃逸罪名部分之上
訴，既屬不合法而應從程序上予以駁回，無從為實體上判決，則
對於使犯人隱避罪名及妨害公務罪名部分，亦無從適用審判不可
分原則而為實體上審判。上訴人等對原判決關於使犯人隱避罪名
部分，及張育銘對原判決關於妨害公務等罪名部分之上訴亦俱不
合法，併予以駁回。
據上論結，應依刑事訴訟法第395條前段，判決如主文。
中    華    民    國   111    年    3     月    10    日
                  刑事第四庭審判長法  官  林  立  華  
                                  法  官  謝  靜  恒  
                                  法  官  林  瑞  斌  
                                  法  官  王  敏  慧  
                                  法  官  李  麗  珠  
本件正本證明與原本無異
                                  書記官
中    華    民    國   111    年    3     月    15    日